【裁判字號】    95,交上易,521
【裁判日期】    951229
【裁判案由】    過失致死
【裁判全文】
臺灣高等法院臺南分院刑事判決       95年度交上易字第521號
上  訴  人  臺灣雲林地方法院檢察署檢察官
被      告  甲 ○ ○
上列上訴人因被告過失致死案件，不服臺灣雲林地方法院95年度
交易字第11號中華民國95年07月20日第一審判決（起訴案號：臺
灣雲林地方法院檢察署94年度偵字第4593號），提起上訴，本院
判決如下：
    主  文
上訴駁回。
甲○○緩刑年。
    事  實
一、甲○○於民國（下同）九十四年一月二十一日中午十二時四
    十一分許，駕駛牌照號碼3M─3950號自用小貨車，沿雲林縣
    虎尾鎮○○里○○○號○路由東屯往斗南方向行駛，途經該
    路與東明路設有行車管制號之交岔路口，理應注意車輛行駛
    時，應注意車前狀況，並隨時採取必要之安全措施，而依當
    時天候為晴，日間自然光線，道路無缺陷之乾燥柏油路面，
    並無不能注意之情事；詎甲○○竟疏未注意車前狀況，認其
    當時行進之燈號為綠燈，即貿然前行；適有亦疏未注意車輛
    行經設有行車管制燈號之交岔路口時，應遵守燈光號誌之指
    示，注意安全，小心通過之王健龍騎乘自行車沿東明路由南
    往北直行駛來；而王健龍騎乘自行車至該交岔路口時，仍不
    顧其行進方向為紅燈號誌，仍直闖前行，待甲○○發現時已
    閃避不及，因之其所駕駛之前揭自用小貨車右前車輪及右車
    身與王健龍之自行車發生碰撞，致王健龍人車倒地，因此受
    有頭部損傷、右側急性硬腦膜下血腫、左側腦實質血腫併腦
    幹壓迫（原審誤載為顱內出血、頭部挫傷，應予更正）等傷
    害；嗣經緊急送醫急救後，仍因顱內出血、頭部挫傷之傷害
    ，而於九十四年一月二十四日上午六時十一分不治死亡。
二、案經臺灣雲林地方法院檢察署檢察官相驗自動檢舉後，再由
    王健龍之父乙○○提出告訴，而偵查起訴。
    理  由
壹、程序方面：
    按被告以外之人於審判外之陳述，經當事人於審判程序同意
    作為證據，法院審酌該言詞陳述或書面陳述作成時之情況，
    認為適當者，亦得為證據。當事人、代理人或辯護人於法院
    調查證據時，知有第一百五十九條第一項不得為證據之情形
    ，而未於言詞辯論終結前聲明異議，視為有前項之同意；刑
    事訴訟法第一百五十九條之五定有明文。查本件認定事實所
    引用之證據方法（包括證人之證述及文書等物證），已經本
    院於審理時提示被告甲○○表示無意見（見本院卷第30至32
    、46至48頁），揆諸前揭說明，可認為已同意作為證據；而
    本院審酌該證人等之陳述及文書等物證作成時之情況，認為
    適當，而查無其他違法不實之情事，復無顯有不可信之情況
    ，自得採為證據。
貳、實體方面：
一、認定犯罪事實所憑之證據及理由：
  (一)查本件被告甲○○確有於九十四年一月二十一日中午十二時
    四十一分許，駕駛牌照號碼3M─3950號自用小貨車，沿雲林
    縣虎尾鎮○○里○○○號○路由東屯往斗南方向行駛，途經
    該路與東明路設有行車管制號之交岔路口，因時閃避不及，
    其所駕駛之前揭自用小貨車右前車輪及右車身與被害人王健
    龍之自行車發生碰撞，致被害人王健龍人車倒地，因此受有
    頭部損傷、右側急性硬腦膜下血腫、左側腦實質血腫併腦幹
    壓迫等傷害；嗣被害人王健龍雖經緊急送醫急救，仍因顱內
    出血、頭部挫傷傷害，而於九十四年一月二十四日上午六時
    十一分不治死亡之事實，已據被告甲○○於本院審理時坦承
    不諱在卷（本院卷第32至33、48至49頁）；核與證人（即目
    擊證人）陳俊中、王婉珍分別於原審審理時具結證述之發生
    車禍情節相符（見卷第33至34頁），並有道路交通事故調查
    報告表(一)、(二)與道路交通事故現場圖、電請相驗案件報告、
    雲林縣警察局虎尾分局處理相驗案件初步調查報告暨報驗書
    (一)、(二)與「財團法人天主教若瑟醫院」診斷證明書、臺灣臺
    南地方法院檢察署檢察官督同檢驗員相驗所製作之勘驗筆錄
    、驗斷書及相驗屍體證明書各一份及照片共十六張附卷可資
    佐證（見相驗卷第04至16、3037至42、47至52頁）；經核被
    告此部分任意性自白尚與事實相符，應堪採信，而屬真實。
  (二)按汽車駕駛時，駕駛人應注意車前狀況，並隨時採取必要之
    安全措施，道路交通安全規則第九十四條第三項定有明文；
    此為駕駛人於駕駛車輛時應注意之事項，按被告為汽車駕駛
    人，並領有普通大貨車之駕駛執照（見相驗卷第70至71頁）
    ，其於駕駛汽車時，自應遵守上開規定，且此交通規則復為
    社會上一般稍具常識者所知悉；另肇事當時天候晴、日間有
    自然光線，道路為無缺陷、無障礙物，視距良好，無不能注
    意之情事，有前揭道路交通事故調查報告表(一)、(二)在卷可參
    ；參以肇事地點內線車道寬三‧四米，外線車道寬三‧四公
    尺、路肩部分寬二‧六公尺，而被害人行進方向之東明路南
    北向車道各寬三‧三公尺、北向路肩寬一‧六公尺、南向道
    路路肩寬一‧七公尺，亦有前揭道路交通事故現場圖一份附
    卷足憑以觀，顯見肇事路口甚為寬闊；則依當時情形，被告
    並無不能注意之情事。又本案自用小貨車之撞擊點為右前車
    輪與右車身部分，已據證人張秋菊於檢察官偵查時具結證述
    明確（見偵查卷第14頁），並有照片共六張附卷可憑（見相
    驗卷第11至13頁）；而被害人王健龍遺留現場之血跡距離東
    明路十三‧五公尺，距離一五八號公路道路邊線為五‧八公
    尺，亦有前揭道路交通事故現場圖一份在卷可稽，顯見被害
    人王健龍當時所騎乘之腳踏車確已進入一五八線公路內線車
    道與外線車道之交界處，且當時被告所駕駛自用小貨車仍有
    相當之車速，因此在撞擊後，被害人王健龍身體才會撞飛偏
    離東明路達十三‧五公尺，應堪認定。再者，既然肇事地點
    當時天候晴、日間有自然光線，道路為無缺陷、無障礙物，
    視距良好，且道路又甚為寬闊，已如前述；則衡情若被告行
    經上揭該路口時有加以相當之注意，當可發現被害人王健龍
    所騎乘之腳踏車，並加以避讓；惟被告竟疏未注意車前狀況
    ，採取必要之安全措施，致撞及騎乘腳踏車之被害人王健龍
    ，使被害人王健龍人車倒地，因此受有頭部損傷、右側急性
    硬腦膜下血腫、左側腦實質血腫併腦幹壓迫等傷害；嗣被害
    人王健龍雖經緊急送醫急救，仍因顱內出血、頭部挫傷前揭
    傷害，而於九十四年一月二十四日上午六時十一分不治死亡
    ；雖本件車禍之被害人王健龍騎乘腳踏車闖越紅燈，亦同有
    過失，但仍不能解免被告之過失責任。因之，被告就本件車
    禍事故之發生具有過失，殆無疑義。另被害人王健龍確因本
    件車禍而死亡，則被告之過失行為與被害人之死亡間確具有
    相當之因果關係，當無疑義。
  (三)依上所述，本件被告之犯行，事證已臻明確，洵堪認定，應
    予依法論科。
二、按行為後法律有變更者，適用行為時之法律。但行為後之法
    律有利於行為人者，適用最有利於行為人之法律，刑法第二
    條第一項定有明文。本件被告行為後，關於刑法規定各罪法
    定刑有罰金刑者：原應適用罰金罰鍰提高標準條例第一條前
    段規定：「依法律應處罰金、罰鍰者，就其原定數額得提高
    為二倍至十倍。」（按該條規定業於七十二年七月二十七日
    經司法院、行政院令發布：「依勘亂時期罰金罰鍰提高標準
    條例第一條前段及第三條規定將刑法定有罰金各條之罰金數
    額，均提高為十倍。」並自七十二年八月一日起施行），然
    九十五年七月一日施行之刑法施行法第一條之一前段則規定
    ：「中華民國九十四年一月七日刑法修正施行後，刑法分則
    編所定罰金之貨幣單位為新臺幣。九十四年一月七日刑法修
    正時，刑法分則編未修正之條文定有罰金者，自九十四年一
    月七日刑法修正施行後，就其所定數額提高為三十倍。」本
    件被告所犯之罪其法定罰金刑部分，無論依罰金罰鍰提高標
    準條例第一條前段或九十五年七月一日施行之刑法施行法第
    一條之一前段規定，二者罰金上限均相同，自無有利與否之
    比較問題。次按刑法第三十五條第二項規定：「同種之刑，
    以最高度之較長或較多者為重。最高度相等者，以最低度之
    較長或較多者為重。」因而罰金之下限，依新刑法第三十三
    條第五款規定：「罰金：新臺幣一千元以上，以百元計算之
    。」依舊刑法第三十三條第五款規定：「罰金：一元以上。
    」二者比較結果，顯然以舊刑法罰金之下限為較輕，而有利
    於被告。則依新刑法第二條第一項前段從舊從輕原則，本件
    應適用修正前舊刑法及罰金罰鍰提高標準條例第一條前段規
    定。再被告於犯罪時刑法第四十一條第一項前段規定：「犯
    最重本刑為五年以下有期徒刑以下之刑之罪，而受六個月以
    下有期徒刑或拘役之宣告，因身體、教育、職業、家庭之關
    係或其他正當事由，執行顯有困難者，得以一元以上三元以
    下折算一日，易科罰金。」又被告行為時之易科罰金折算標
    準，修正前罰金罰鍰提高標準條例第二條前段（現已刪除）
    規定，就其原定數額提高為一百倍折算一日，則本件被告行
    為時之易科罰金折算標準，應以銀元三百元折算一日，經折
    算為新臺幣後，應以新臺幣九百元折算為一日。惟九十四年
    二月二日修正公布並於九十五年七月一日施行之刑法第四十
    一條第一項前段則規定：「犯最重本刑為五年以下有期徒刑
    以下之刑之罪，而受六個月以下有期徒刑或拘役之宣告者，
    得以新臺幣一千元、二千元或三千元折算一日，易科罰金。
    」比較修正前後之易科罰金折算標準，以九十五年七月一日
    修正公布施行前之規定，較有利於被告，則應依刑法第二條
    第一項前段，適用修正前刑法第四十一條第一項前段規定，
    定其折算標準。
三、核被告甲○○於前揭時、地駕駛自用小貨車，因疏未注意車
    前狀況，認其當時行進之燈號為綠燈，即貿然前行，因之其
    所駕駛之前揭自用小貨車右前車輪及右車身與王健龍之自行
    車發生碰撞，致王健龍人車倒地，因此受有頭部損傷、右側
    急性硬腦膜下血腫、左側腦實質血腫併腦幹壓迫等傷害；嗣
    經緊急送醫急救，仍因顱內出血、頭部挫傷等傷害，而於九
    十四年一月二十四日上午六時十一分不治死亡；所為係犯刑
    法第二百七十六條第一項之過失致死罪。
四、原審以被告甲○○罪證明確，因予適用刑法第二百七十六條
    第一項（原判決記載為同法第第二百八十四條第一項前段，
    惟嗣後已以裁定更正）、修正前刑法第四十一條第一項前段
    ，修正前罰金罰鍰提高標準條例第一條前段、第二條之規定
    ，並審酌被告與被害人雙方過失程度、被害人因此車禍肇致
    死亡之結果、被告迄今（即裁判時）仍未與被害人家屬達成
    和解，及其犯後矢口否認犯行等一切情狀，量處有期徒刑六
    月，並諭知易科罰金之折算標準，復說明應適用修正前刑法
    及罰金罰鍰提高標準條例規定之理由。本院經核原判決認事
    用法，俱無不合，量刑亦均妥適；被告上訴意旨認原判決量
    刑太重，而指摘原判決不當，為無理由，應予駁回。再者，
    被告甲○○前無犯罪前科，有「臺灣高等法院被告全國前案
    紀錄表」一份在卷可憑（見本院卷第15頁），其於本院審理
    時已坦認犯行，並與被害人達成民事和解，表示願賠償被害
    人家屬乙○○、王林月香共新台幣（下同）二百八十五萬元
    （目前被告給付三十五萬元現金，及由保險公司給付汽車強
    制險之保險理賠金一百四十萬元），有本院之和解筆錄一份
    在卷可憑（95年度重交附民字第0134號）；本院認被告歷經
    此次偵審程序，當知警惕，信無再犯之虞；而被害人家屬於
    原審法院臺南簡易庭調解時已表示願宥恕被告，不再追訴其
    刑責，因認其所受刑之宣告，以暫不執行為適當，爰併依修
    正後刑法第七十四條第一項第一款規定各宣告緩刑三年（緩
    刑規範之適用，屬於科刑之問題，其基準應以裁判時之規範
    作為適用基準），以勵自新，並觀後效。
、據上論斷，應依刑事訴訟法第三百六十八條，刑法第七十四
    條第一項第一款，判決如主文。
本案經檢察官吳忠賢到庭執行職務。
中    華    民    國    95    年    12    月    29    日
                  刑事第三庭    審判長法  官  陳義仲
                                      法  官  宋明蒼
                                      法  官  張世展
以上正本證明與原本無異。
不得上訴。
                                      書記官  魏芝雯
中    華    民    國    96    年    1     月    2     日
附錄：本判決論罪科刑法條：
中華民國刑法第276條第1項
（過失致死罪）
因過失致人於死者，處 2 年以下有期徒刑、拘役或 2 千元以下
罰金。


司法院資訊處製作；財團法人民間司法改革基金會備份。
